臺灣屏東地方法院民事判決　　　　　　　　95年度訴字第98號
原　　　告　丙○○
訴訟代理人　柳聰賢律師
複　代理人　許瑜容律師
　　　　　　林錦芬律師
被　　　告　家得馨不動產有限公司
法定代理人　己○○
訴訟代理人　戊○○
被　　　告　乙○○
兼　共　同
訴訟代理人　丁○○
　　　　　　　　　　　號
上列當事人間請求返還買賣價金事件，本院於民國96年5 月28日
言詞辯論終結，判決如下：
    主      文
原告之訴及假執行之聲請均駁回。
訴訟費用由原告負擔。
    事實及理由
一、原告起訴主張：坐落屏東縣長治鄉○○段813 地號土地（經
    分割、合併後現為同段813 之2 地號土地，下稱系爭土地）
    ，原係訴外人何元琮所有，被告丁○○明知系爭土地並非其
    所有，竟向伊訛稱被告丁○○乃系爭土地之所有權人，致伊
    於民國93年10月19日經被告乙○○仲介，而與被告丁○○簽
    定不動產買賣契約書（下稱系爭契約），並交付被告丁○○
    新臺幣（下同）550,000 元之價金，但系爭土地之實際面積
    亦與系爭契約之記載不符，另被告丁○○係以不動產撮合仲
    介為業，且世居在系爭土地附近，當知系爭土地早經他人回
    填廢棄磚瓦、柏油等有毒廢棄物，無法種植農作物之事實，
    卻仍故意隱匿未告知，是系爭土地上既存有上開瑕疵，則被
    告丁○○應依民法第354 條及第227 條規定負擔物之瑕疵擔
    保及不完全給付之責任，因此伊於93年12月1 日依民法第22
    6 條第2 項、第359 條、第360 條之規定解除系爭契約，並
    據民法第259 條之規定，請求被告3 人應連帶負擔回復原狀
    之責任。其次，除被告丁○○隱匿系爭土地所存之上開瑕疵
    外，被告乙○○亦未善盡其依不動產經紀業管理條例第23條
    第1 項、第21條第3 項、第24條第1 項、第2 項、公平交易
    法第21條第1 項、第2 項及民法第567 條等規定所應負之誠
    實說明義務，竟向原告隱匿前開瑕疵之事實，是被告丁○○
    、乙○○之前揭隱匿行為係屬不作為詐欺之共同侵權行為，
    已侵害伊之財產權，均當應依民法第184 條第1 項、第2 項
    及第185 條之規定負連帶損害賠償責任。再者，被告乙○○
    係被告家得馨不動產有限公司（下稱家得馨公司）之受僱人
    ，被告乙○○既於執行職務時，因故意或過失不法侵害伊之
    財產權，爰併依民法第188 條規定，亦請求被告家得馨公司
    與被告乙○○負連帶賠償責任等語。並聲明：（一）被告應
    連帶給付原告550,000 元，及自93年10月19日起至清償日止
    ，按週年利率百分之5 計算之利息；（二）願供擔保，請准
    宣告假執行。
二、被告丁○○則以：伊將系爭土地售予原告之際，雖然尚非系
    爭土地所有人，然系爭契約性質上為債權契約，並非以出賣
    人有處分權為必要，且系爭契約第2 條內已載明「第二期款
    新臺幣壹佰伍拾萬元正約定於甲方（即被告丁○○）取得本
    筆土地權狀後（目前辦理分割手續中）可用印及申報土地增
    值稅時接獲地政士通知貳日內交付」，可知伊未有詐害原告
    之意圖。其次，原告先主張系爭土地曾遭他人非法挖掘土石
    後再以廢棄物回填云云，待訴外人邱錦茂、周東益於屏東地
    院檢察署95年度偵字第347 號偵查程序中證稱：系爭土地乃
    由邱錦茂以100,000 元雇工填平，所填入物為泥土、磚塊等
    語後，又改稱：伊係以廢土回填系爭土地云云，論據已前後
    不一，實難採信，是上開有利於原告之事實，應由原告負舉
    證責任，況伊自始至終均不知道系爭土地曾填土一事。再者
    ，原告既未依系爭契約給付餘款，伊遂於93年11月16日以存
    證信函通知原告解除系爭契約，並依系爭契約第15條給付遲
    延規定，沒收原告已交付的價金550,000 元，自屬合法有據
    等語，資為抗辯；被告家得馨公司、乙○○則均以：系爭土
    地之原所有人為何元琮，嗣出售與被告丁○○，經被告丁○○於93年10月9 日與被告家得馨公司簽定委託銷售合約書，
    由被告即家得馨公司營業員乙○○轉介售予原告時，被告家
    得馨公司早已向原告出示上開委託合約書及何元琮所開立載
    有「同意由被告丁○○於系爭土地辦理移轉登記手續前授權
    被告丁○○全權處理系爭土地之權利義務及銷售」等語之同
    意書，俱見被告家得馨公司已善盡其告知義務，至系爭土地
    是否確如原告所言埋有有毒廢棄物，自非仲介公司所得審酌
    ，況上開有利於原告之事實，亦應由原告自行舉證證明。其
    次，被告乙○○亦已就系爭土地資訊充分揭露予原告，並無
    訛詐價差之意圖，實無不法侵害原告權利之事，是原告自無
    從請求被告家得馨公司與乙○○應負連帶賠償責任等語置辯
    。並均聲明：請求駁回原告之訴及假執行之聲請。
三、兩造不爭執事項：
（一）原告於93年10月19日向被告丁○○購買系爭土地，並簽訂
      不動產買賣契約書。
（二）原告已給付第1期款550,000元與被告丁○○。
（三）被告乙○○是被告家得馨公司的營業員。
四、本件兩造之爭點厥為：原告得否依據侵權行為或解除契約回
    復原狀請求權相關規定向被告請求連帶賠償？若是，其金額
    若干？茲析述本院之見解如下：
（一）按當事人主張有利於己之事實者，就其事實有舉證之責任
      ，民事訴訟法第277 條前段定有明文。本件原告既主張被
      告丁○○、乙○○隱匿系爭土地經他人回填廢棄磚瓦、柏
      油等有毒廢棄物，及系爭土地非被告丁○○所有與面積不
      足等節，為被告所否認，並以上開情詞置辯，則依據首揭
      說明，自應由原告就上開對其有利之事實，負舉證責任。
      經查，於臺灣屏東地方法院檢察署95年度偵字第347 號案
      件偵查中，證人邱錦茂曾結證稱：因其不養豬了，故其花
      費100,000 元雇人填平，其有在場監工，所填入的係泥土
      ，並無磚塊、瀝青或垃圾等廢棄物等語綦詳（見臺灣屏東
      地方法院檢察署95年度偵字第347 號卷宗第6 頁、第7 頁
      ），核與證人即填土時在場之人周東益結證所稱：那邊的
      土沒有什麼垃圾等語（見臺灣屏東地方法院檢察署94年他
      字第676 號卷宗，下稱他字卷宗第67頁），及證人宋竹萍
      結證所稱：當初介紹何元琮購買系爭土地時，該地已經是
      一填平的素地，雖聽說曾係魚池，後經填平等情，惟未聽
      說埋有廢棄物等語（見他字卷宗第57頁）大致相符，是由
      上開證人之證詞，可知系爭土地之上雖本有魚池、豬舍等
      設施，但已由邱錦茂雇工以泥土填平之事實，並非係經人
      挖掘土石後，再以垃圾等有毒廢棄物回填。其次，雖原告
      提出系爭土地現場相片（見本院卷宗〈二〉第100 頁），
      欲證明系爭土地曾以有毒廢棄物回填，致該部分寸草不生
      乙節，但由於94年4 月22日所攝之系爭土地相片觀之（見
      屏東縣警察局屏東分局屏警分刑字第0940021736號偵查卷
      宗第30頁、第31頁），即可知逾2 年以前，系爭土地上確
      實充滿綠色植披之事實，衡諸常情，若真埋有原告所主張
      有之有毒廢棄物，則系爭土地當時豈能如此綠意盎然，是
      原告所提出之上開現場相片，亦難為有利於原告之認定，
      進而系爭土地既未回填廢棄磚瓦、柏油等有毒廢棄物，則
      豈能要求被告丁○○、乙○○於協商或簽約之時，將實際
      上並不存在之事實告知原告，是要難認被告丁○○、乙○○向原告隱匿系爭土地曾回填有毒廢棄物之事實。其次，
      證人甲○○曾到庭結證稱：「（你參與那些內容？）我幫
      買賣雙方寫契約，簽約的時候我有在場。」、「（簽約的
      時候丁○○是否在場？）有。」、「（丁○○有無說明系
      爭土地產權情形？）他有說系爭土地當時所有權人名義，
      仍然是何元琮。丁○○說他已經跟何元琮簽買賣契約，而
      且提供買賣契約的正本，然後也有提出何元琮同意丁○○
      對系爭土地任何處置，丙○○本人及太太都有看到。」、
      「（〈提示本院卷一第10頁不動產買賣契約書〉不動產標
      示部下的括號內文字是何意？）當時簽約的時候，以何元
      琮的名義正在分割土地，因為丙○○及他太太表示只要買
      台分3 分地，就要割3 分地給他，因為不清楚分割後的地
      號及面積，所以才會寫明以分割後取得土地權狀為準。」
      等語綦詳（見本院卷宗〈二〉第73頁至第74頁），亦核與
      系爭契約第2 條及不動產標示部內所載「第二期款新臺幣
      壹佰伍拾萬元正約定於甲方（即被告丁○○）取得本筆土
      地權狀後（目前辦理分割手續中）可用印及申報土地增值
      稅時接獲地政士通知貳日內交付」、「土地標示：（暫訂
      ）長治鄉○○段813 地號，地目田，面積台分約分土地
      壹筆所有權全部（以分割後取得土地權狀為準）」等語相
      符，且系爭契約書第2 條及不動產標示欄上均有原告及被
      告丁○○之印文在其上，是可知原告至遲於簽立系爭契約
      時確已知悉系爭土地當時之所有權人為何元琮，且系爭土
      地之面積大約為台分3 分，但須以分割後取得之土地權狀
      為準之事實，是被告丁○○、乙○○亦無隱匿系爭土地非
      被告丁○○所有或面積不足等情。此外，原告並未提出其
      他積極證據以實其說，是應由原告負擔客觀上之舉證責任
      ，即承擔事實真偽不明之不利益，故原告此部分之主張，
      難謂有據，合先敘明。
（二）原告得否依據侵權行為相關規定向被告請求連帶賠償？
    1.按因故意或過失，不法侵害他人之權利者，負損害賠償責
      任。故意以背於善良風俗之方法，加損害於他人者亦同。
      違反保護他人之法律，致生損害於他人者，負賠償責任。
      但能證明其行為無過失者，不在此限。且數人共同不法侵
      害他人之權利者，連帶負損害賠償責任；不能知其中孰為
      加害人者，亦同。造意人及幫助人，視為共同行為人，民
      法第184 條、第185 條定有明文。經查，原告雖主張：除
      被告丁○○隱匿系爭土地非其所有、面積不足及曾回填有
      毒廢棄物等瑕疵外，被告乙○○亦未善盡其依不動產經紀
      業管理條例第23條第1 項、第21條第3 項、第24 條 第1
      項、第2 項、公平交易法第21條第1 項、第2 項及民法第
      567 條等規定所應負之誠實說明義務，竟向原告隱匿前開
      瑕疵，是上開被告2 人之行為係屬不作為詐欺之共同侵權
      行為云云，但如前所述，原告既未能證明被告丁○○、乙○○隱匿系爭土地經他人回填有毒廢棄物，及系爭土地非
      被告丁○○所有與面積不足之事實，則不能認被告丁○○
      、乙○○有為原告所主張之不作為侵權行為，且亦不能認
      定被告乙○○有任何違背不動產經紀業管理條例第23條第
      1 項、第21條第3 項、第24條第1 項、第2 項、公平交易
      法第21條第1 項、第2 項及民法第567 條等規定所賦予之
      誠實說明義務之情形存在，是依據前開法律規定，難認被
      告2 人有對原告為不作為詐欺之共同侵權行為，故原告此
      部分之主張，顯與法未合，難認有據。
    2.次按受僱人因執行職務，不法侵害他人之權利者，由僱用
      人與行為人連帶負損害賠償責任。但選任受僱人及監督其
      職務之執行，已盡相當之注意或縱加以相當之注意而仍不
      免發生損害者，僱用人不負賠償責任。如被害人依前項但
      書之規定，不能受損害賠償時，法院因其聲請，得斟酌僱
      用人與被害人之經濟狀況，令僱用人為全部或一部之損害
      賠償。僱用人賠償損害時，對於為侵權行為之受僱人，有
      求償權，民法第188 條固定有明文。然查，雖被告乙○○
      在被告家得馨公司擔任營業員，係屬被告家得馨公司之受
      僱人，惟被告乙○○對原告並無任何侵權行為可言，已如
      前述，是被告家得馨公司自無庸依據上開法律規定與被告
      乙○○對原告負連帶賠償責任。
    3.綜上，原告並不得依據民法第184 條第1 項、第2 項、第
      185 條及第188 條等侵權行為損害賠償規定，請求被告3
      人負擔連帶賠償責任。
（三）原告得否依據解除契約回復原狀請求權相關規定向被告請
      求連帶賠償？
    1.次按契約解除時，當事人雙方回復原狀之義務，除法律另
      有規定或契約另有訂定外，由他方所受領之給付物，應返
      還之，且按因可歸責於債務人之事由，致為不完全給付者
      ，債權人得依關於給付遲延或給付不能之規定行使其權利
      。又按因可歸責於債務人之事由，致給付不能者，債權人
      得請求賠償損害。前項情形，給付一部不能者，若其他部
      分之履行，於債權人無利益時，債權人得拒絕該部之給付
      ，請求全部不履行之損害賠償，且債權人於有第226 之情
      形時，得解除其契約，民法第259 條第1 項第1 款、第22
      7 條、第226 條及第256 條亦分別定有明文。經查，本件
      原告次雖主張因被告未告知系爭土地非被告丁○○所有、
      面積不足，及埋存有毒廢棄物，則被告應負擔不完全給付
      之責任，進而伊可依法解除系爭契約，並請求被告3 人連
      帶負擔回復原狀之責任云云，然亦如前所述，原告既未能
      證明被告丁○○、乙○○隱匿系爭土地經他人回填有毒廢
      棄物，及系爭土地非被告丁○○所有與面積不足之事實，
      則出賣系爭土地與原告之被告丁○○，即無須負擔原告所
      主張之不完全給付責任，進而原告亦未能基於上開規定解
      除系爭契約，及要求被告丁○○返還已所受領之系爭買賣
      第1 期價款550,000 元。此外，因其餘被告均非系爭契約
      之當事人，亦未曾收取系爭買賣價金，是未能得知原告為
      何亦請求被告乙○○及家得馨公司須負擔解除契約後回復
      原狀之責任，故原告此部分之主張，仍難謂有據。
    2.末按物之出賣人對於買受人，應擔保其物依第373 條之規
      定危險移轉於買受人時無滅失或減少其價值之瑕疵，亦無
      滅失或減少其通常效用或契約預定效用之瑕疵。但減少之
      程度，無關重要者，不得視為瑕疵。出賣人並應擔保其物
      於危險移轉時，具有其所保證之品質。又買賣因物有瑕疵
      ，而出賣人依前規定，應負擔保之責者，買受人得解除其
      契約或請求減少其價金。但依情形，解除契約顯失公平者
      ，買受人僅得請求減少價金。但缺少出賣人所保證之品質
      者，買受人得不解除契約或請求減少價金，而請求不履行
      之損害賠償；出賣人故意不告知物之瑕疵者亦同，民法第
      354 條、第359 條、第360 條分別定有明文。經查，本件
      原告另雖主張系爭土地上埋存有毒廢棄物，即屬物之瑕疵
      ，則被告應負擔物之瑕疵擔保責任之責任，進而伊可依法
      解除系爭契約，並請求被告3 人應連帶負擔回復原狀之責
      任云云，但系爭土地並未回填廢棄磚瓦、柏油等有毒廢棄
      物之事實，已如前述，是系爭買賣標的物即系爭土地並未
      存有原告所主張之物之瑕疵，進而原告仍未能基於上揭規
      定解除系爭契約，要求被告丁○○返還已受領之550,000
      元價款。至於其餘被告因均非系爭契約之當事人，亦從未
      收取系爭買賣之價金，故原告並未能要求被告乙○○及家
      得馨公司亦須負擔解除契約後回復原狀之責任。是以，原
      告此部分之主張，確難認有據。
    3.綜上，原告並不得依據民法民法第259 條第1 項第1 款、
      第227 條、第226 條、第256 條或第354 條、第359 條、
      第360 條等相關規定請求被告連帶賠償。
五、從而，原告依據上開侵權行為或解除契約回復原狀請求權之
    相關規定，訴請被告應連帶給付原告550,000 元，及自93年
    10 月19 日起至清償日止，按週年利率百分之5 計算之利息
    ，顯無理由，應予駁回。又原告之訴既經駁回，其假執行之
    聲請亦失所附麗，併予駁回。
六、本件事證已臻明確及基於論理上之必然關係，兩造其餘爭點
    與攻擊防禦方法、舉證，核與本件判決結果無影響，爰不一
    一加以論列，附此敘明。
據上論結，本件原告之訴為無理由，依民事訴訟法第78條，判決
如主文。
中　　華　　民　　國　　96　　年　　6 　　月　　11　　日
                  民事第一庭  審判長法　官　徐美麗
                                    法  官  邱玉汝
                                    法  官  葉力旗
正本係照原本作成。
如對判決上訴，須於判決送達後廿日內向本院提出上訴狀，其未
表明上訴理由者，應於提出上訴後二十日內向本院補提理由書狀
（均須按他造當事人之人數附繕本）。
                                    書記官  李勝群
中　　華　　民　　國　　96　　年　　6 　　月　　11　　日
